【裁判字號】    98,事聲,102
【裁判日期】    981230
【裁判案由】    消債聲明異議
【裁判全文】
臺灣高雄地方法院民事裁定             98年度事聲字第102號
聲  請  人  萬榮行銷顧問股份有限公司
法定代理人  乙○○
相  對  人  甲○○
上列當事人間消費者債務清理事件，聲請人對於本院司法事務官
於民國98年9 月14日所為本院97年度司執消債更字第157 號裁定
聲明異議，本院裁定如下：
    主  文
異議駁回。
    理  由
一、按關於更生或清算之程序，除本條例別有規定外，準用民事
    訴訟法之規定，消費者債務清理條例（下稱消債條例）第15
    條定有明文。復按當事人對於司法事務官處理事件所為之終
    局處分，得於處分送達後10日之不變期間內，以書狀向司法
    事務官提出異議。司法事務官認前項異議有理由時，應另為
    適當之處分；認異議為無理由者，應送請法院裁定之。法院
    認第一項之異議為有理由時，應為適當之裁定；認異議為無
    理由者，應以裁定駁回之，民事訴訟法第240 條之4 第1 至
    3 項亦定有明文。本件聲請人即債權人（以下簡稱聲請人）
    對於本院司法事務官於98年9 月14日駁回異議人申報債權之
    裁定不服而提出異議，司法事務官認其異議無理由而送請本
    院為裁定，經核與上開條文規定及意旨相符，先予敘明。
二、異議意旨略以：債務人聲請更生時，應提出財產及收入狀況
    說明書及其債權人、債務人清冊，且債務人清冊，應表明債
    務人之姓名或名稱及地址，各債務之數額、原因、種類等，
    消債條例第43條第1 項、第2 項第1 款定有明文，今相對人
    即債務人（以下簡稱相對人）聲請更生時，即漏報聲請人之
    債權，顯已於法不合。而消債條例第14條第1 項、第2 項規
    定，本條例所定之公告，應揭示於法院公告處、資訊網路及
    其他適當處所，而法院僅公告，未依法揭露於資訊網路及其
    他適當處所，顯有違法之虞。本件相對人聲請更生程序，開
    始即未陳報聲請人之債權，之後僅公告而未於財團法人聯合
    徵信中心（下稱聯徵中心）之資訊中揭露，致聲請人根本無
    從得知相對人已聲請更生程序，故未能及時陳報債權金額，
    確屬不可歸責於己之事由，而消債條例第1 條明定，為使負
    債務之消費者得依本條例所定程序清理其債務，以調整其與
    債權人及其他利害關係人之權利義務關係，保障債權人之公
    平受償，謀求消費者經濟生活之更生及社會經濟之健全發展
    ，特制定本條例，此為通則，若相對人於聲請更生時皆漏報
    債權，以圖法院未盡揭露之責而享免除債務之利益，顯與消
    債條例之立法目的相違背，亦與相關法令抵觸。是原裁定駁
    回聲請人陳報債權之聲請，核有違誤。為此，請求法院諒察
    聲請人未及陳報債權之事，依法將聲請人債權列入債權表，
    通知其他債權人及債務人，保障債權人公平受償之權益，爰
    依法提出異議等語。
三、按「債權人應於法院所定申報債權之期間內申報債權之種類
    、數額或其順位。其有證明文件者，並應提出之。債權人因
    非可歸責於己之事由，致未於前項所定期間申報債權者，得
    於其事由消滅後10日內補報之。但不得逾法院所定補報債權
    之期限。」、「法院裁定開始更生程序後，應即將下列事項
    公告之：..。三、申報、補報債權之期間及債權人應於期間
    內向監督人申報債權；未選任監督人者，應向法院為之；其
    有證明文件者，並應提出之。四、不依前款規定申報、補報
    債權之失權效果。…債權人清冊已記載之債權人，視為其已
    於申報債權期間之首日為與清冊記載同一內容債權之申報」
    ，消債條例第33條第1 項、第2 項、第47條第1 項第3 、4
    款、第3 項分別定有明文。是除係經債務人已列載於債權人
    清冊之債權外，如係債權人因故未申報債權，僅得進行補報
    ，但補報期間不得逾法院所定補報債權之期限，若已逾補報
    債權期間，則不得再申報，此係為保障更生程序之進行及安
    定。至於債權人如確有不可歸責於己之事由而未為申報，雖
    不得依更生程序行使債權，依消債條例第73條但書規定，仍
    得另向債務人請求依更生條件負履行之責，乃屬當然。
四、經查，相對人聲請更生事件，前經本院裁定自97年9 月22日
    中午12時起開始更生程序，本院並於97年9 月25日公告載明
    ：「一、債務人甲○○自97年9 月22日起開始更生。二、債
    權人應於97年10月13日前向本院申報債權；有補報債權必要
    者，應於97年11月3 日前向本院補報之；…三、債權人不依
    前項申報、補報債權者，於債務人依更生條件全部履行完畢
    後，其債權視為消滅」，上開准予開始更生程序之裁定及公
    告分別於97年9 月22日、同年月25日揭示於司法院及本院資
    訊網路，此有上開裁定、公告及消債事件公告查詢結果表在
    卷可稽（見本院97年度司執消債更157 號卷第1 頁、第7 頁
    、第8 頁、本院卷第23頁至第26頁）。又本件相對人於聲請
    更生時，並未將聲請人之債權列載於債權人清冊，業經本院
    調取本院97年度消債更字第935 號卷宗核閱屬實。是聲請人
    如欲於更生程序行使債權，須於本院公告之申報、補報債權
    期間陳報債權，然聲請人遲誤本院公告申報債權及補報債權
    之期間，迄本院公告債權表後之98年7 月2 日，始以其有不
    可歸責事由致未申報債權，提出債權之申報，然上揭申報、
    補報債權期間為本院依法所定之期間，既經公告即不容任意
    變更，揆諸前揭法律規定及說明意旨，聲請人逾期陳報即不
    得列入更生債權範圍內，以利更生程序之進行及安定，本院
    司法事務官以此駁回其債權之申報，於法要無不合，聲請人
    提出異議，為無理由，應予駁回。
五、依消費者債務清理條例第15條、民事訴訟法第240 條之4 第
    3 項後段，裁定如主文。
中    華    民    國    98    年    12    月    30    日
                  民事第六庭  法      官  林書慧
上為正本係照原本作成
如不服本裁定，應於裁定送達後10日內，以書狀向本院提出抗告
，並繳納抗告費新臺幣1千元
中    華    民    國    98    年    12    月    30    日
                              書  記  官  莊豐源

司法院資訊處製作；財團法人民間司法改革基金會備份。
